【裁判字號】    89,交聲更,1
【裁判日期】    890712
【裁判案由】    交管條例聲異
【裁判全文】
臺灣板橋地方法院交通事件裁定      八十九年度交聲更字第一號
    原處分機關  臺灣省政府交通處公路局台北區監理所
    受處分  人  乙○○
    即異議  人
右列異議人因違反道路交通管理處罰條例案件，對於臺灣省政府交通處公路局臺北區
監理所民國八十八年四月二十一日所為處分（北監稽違車字第四０─0000000
00號）聲明異議，經本院於八十八年七月三十一日以八十八年度交聲字第八三號裁
定，異議人不服本院裁定，提起抗告，經台灣高等法院裁定撤銷原裁定發回原審法院
即本院，本院更為裁定如左：
    主  文
原處分撤銷。
乙○○不遵守道路交通標誌、標線、號誌之指示，處罰鍰新臺幣玖佰元。
    理  由
一、按汽車駕駛人，駕駛汽車有不遵守道路交標誌、標線、號誌之指示者，處新臺幣
    （下同）九百元以上一千八百元以下罰鍰，道路交通管理處罰條例第六十條第二
    項第三款定有明文。
二、本件異議人即受處分人乙○○於民國（下同）八十七年八月二十五日上午七時三
    十分許，駕駛車號ＨＣ－八五七七號自用小客車，行駛至台北市○○路與和興路
    口，未注意路口交通號誌之變換與保持行車距離，致遇該路口紅燈未及時通過，
    異議人見狀，乃欲倒車至停止線後，惟因有後車堵住，遂停置於行人穿越道上及
    超越停止線之事實，有採證照片一紙附卷可證，雖異議人乙○○辯稱：八十七年
    八月二十五日七時三十分，伊駕駛自用小客車行經台北市○○路與和興路口，因
    燈號直接由綠燈轉為紅燈，為安全起見，伊乃倒車回去，詎執勤員警於伊倒車時
    拍照，造成違規事實，惟觀之舉發照片，伊車僅處於行人穿越道之前緣，亦僅壓
    到一小部分行人穿越道，而伊車與後車亦有足夠空間可供倒車，則員警所拍攝之
    違規照片係本人於「倒車」狀態下所攝，並非車輛「停止狀態」，則舉發通知單
    所載之「於行人穿越道臨時停車」顯非事實，且伊為守法與安全理由，倒車回去
    ，應無構成可罰之理由云云。惟經本院傳訊證人即本件舉發員警甲○○到庭證稱
    ：當時係上班時間，故該路口車流量很大，且由號誌控制燈號，除非交通阻塞，
    才由交警指揮，本件異議人當時是停在斑馬線上，行人無法通行，他有倒車，但
    後面還有車輛，所以無法退到斑馬線後，（問：異議人稱當時直接由綠燈轉為紅
    燈？）號誌是正常運轉，綠燈變黃燈是四秒，黃燈轉紅燈是一秒，（問：是否可
    能不經黃燈直接變紅燈情形？）就本件而言，當時我在現場，沒有人去變換燈號
    ，不可能有這種情形，（問：照相時異議人是否正在倒車中？）他已超過停止線
    ，壓在斑馬線上，當時因為有行人要過無法通行，他才倒車的，因為他的行為已
    危害到行人通行才舉發他，他的行為違法妨害行人通行及超越停止線，違規事實
    是可以確定的等語（參見本院八十九年七月七日訊問筆錄），而證人係依法執行
    交通勤務之人員與異議人彼此間並無怨隙，衡情應無設詞誣陷之理，再經本院函
    囑舉發單位之臺北市政府警察局文山第一分局檢送本件違規現場路口之號誌、標
    線之設置、標示狀況照片，顯示現場係一劃有行人穿越道，停止線之雙向車道，
    參以舉發照片異議人所駕駛之自用小客車前輪係懸置於行人穿越道之標線內，其
    後尚有一小貨車緊接在後停置，二車間隔雖仍有一段空間，惟將現場狀況照片與
    舉發照片相互比對結果，縱如異議人所辯其係處於「倒車」狀態云云，惟依二車
    位置研判，異議人所駕駛之小客車車輪縱然可倒車退出於行人穿越道之外，惟因
    與後車車距已甚接近，則其車輛應可判斷仍有超越停止線之行為，則證人上開證
    言，應可採信，異議人之違規行為應可確定。而臺北市政府警察局文山第一分局
    依道路交通管理處罰條例第五十五條第一項第一款規定，製作臺北市政府警察局
    北市警交（八七）字第四五七０五五三０六號舉發違反道路交通管理事件通知單
    ，其違規事實記載「在行人穿越道臨停」，此與道路交管理處罰條例第三條第九
    款所訂之所謂「臨時停車」係指車輛因上下人客，裝卸物品，其引擎未熄火，停
    止時間未滿三分鐘，保持立即行駛之狀態不符，顯然有誤，原處分機關依此援引
    道路交通管理處罰條例第五十五條第一項第一款「在橋樑隧道圓環障礙物對面人
    行道、行人穿越道臨時停車」之規定，裁處異議人罰鍰三百元，容有未洽，異議
    人之違規行為應係「不遵守道路交通標誌、標線、號誌之指示」，異議人聲請撤
    銷原處分，裁定諭知不罰，固無理由，然原處分既有前開可議之處，仍應予以撤
    銷，改由本院依異議人實際違規行為，諭知裁罰如主文第二項所示。
三、據上論斷，應依道路交通案件處理辦法第二十條前段，裁定如主文。
中      華      民      國      八十九      年    七      月    十二    日
                                      臺灣板橋地方法院交通法庭
                                          法  官  徐  蘭  萍
右正本證明與原本無異。
如不服本裁定，應於送達後五日內，向本院提出抗告狀。
                                          書記官  藍  淑  芬
中      華      民      國      八十九      年    七      月    二十五  日


司法院資訊處製作；財團法人民間司法改革基金會備份。
